【裁判字號】    99,易,1499
【裁判日期】    990917
【裁判案由】    竊盜
【裁判全文】
臺灣臺中地方法院刑事判決              99年度易字第1499號
公  訴  人  臺灣臺中地方法院檢察署檢察官
被      告  丙○
上列被告因竊盜案件，經檢察官提起公訴（98年度偵字第25479
號），本院判決如下：
    主    文
丙○犯竊盜罪，處有期徒刑肆月，如易科罰金，以新臺幣壹仟元
折算壹日。
    犯罪事實
一、丙○於民國98年8月21日晚間某時許因故與丁○○發生糾紛
    ，嗣2人分別前往位在臺中縣烏日鄉○○村○○路○段309號
    之臺中市警察局烏日分局烏日派出所進行調查程序。丙○竟
    意圖為自己不法之所有，基於竊盜之犯意，於同日21時5分
    許，趁現場員警林志明不注意之際，竊取林志明前方桌上置
    放於員警工作紀錄表文件上之丁○○國民身分證1張後得手
    離去。嗣經丁○○發現返回派出所報案，經警調閱所內監視
    器錄影畫面而查悉上情。
二、案經丁○○訴由臺中縣警察局烏日分局報告臺灣臺中地方法
    院檢察署檢察官偵查起訴。
    理    由
一、按被告以外之人於審判外之言詞或書面陳述，除法律有規定
    者外，不得作為證據，刑事訴訟法第159條第1項定有明文，
    此即學理上所稱「傳聞證據排除法則」。被告以外之人於偵
    查中向檢察官所為之陳述，除顯有不可信之情況者外，得為
    證據；被告以外之人於審判外之陳述，雖不符同法第159 條
    之1至第159條之4之規定，而經當事人於審判程序同意作為
    證據，法院審酌該言詞陳述或書面陳述作成時之情況，認為
    適當者，亦得為證據。當事人、代理人或辯護人於法院調查
    證據時，知有第159條第1項不得為證據之情形，而未於言詞
    辯論終結前聲明異議者，視為有前項之同意，亦為同法第15
    9之1第2項及第159條之5所分別明定。而鑒於採用傳聞證據
    排除法則之重要理由之一，係因傳聞證據未經當事人之反詰
    問予以覈實，若當事人願放棄對原供述人之反對詰問時，原
    則上即可承認該傳聞證據之證據能力，而揆諸我國刑事訴訟
    法第159條之5之立法理由，除參照前述傳聞證據排除法則之
    基本法理外，亦參考日本刑事訴訟法第326條之立法例，查
    日本刑事審判實務之運作，有關檢察官及被告均同意作為證
    據之傳聞書面材料或陳述，可直接援引該國刑事訴訟法第32
    6條作為傳聞例外之法律依據，僅在檢察官與被告不同意之
    情況下，乃須根據其他傳聞例外規定俾以斟酌該等書面材料
    或陳述是否具有證據能力，在當事人間無爭執之案件中，傳
    聞證據基本上均可依據前引規定提出於法院使用。據此，我
    國刑事訴訟法第159條之5之適用應可作同上之解釋，本件證
    人丁○○在警詢、檢察事務官偵訊時所為之指證，及證人林
    志明於檢察事務官偵訊時所為證述之內容，固為被告以外之
    人在審判外之陳述，均屬傳聞證據，惟被告就前開審判外之
    陳述，迄於言詞辯論終結前，對於該證詞之證據能力均未為
    異議之聲明，而本院審酌彼等陳述作成時之情況，核無違法
    取證及證明力明顯過低而顯有不可信之瑕疵及情況，亦認為
    以之作為證據為適當，故依上開規定及說明，前開證人之陳
    述自得作為證據。
二、訊據被告丙○固不否認與證人丁○○有於上開時間前往烏日
    分局烏日派出所處理皮夾等物品歸還及有無傷害糾紛之情事
    ，惟矢口否認有為上揭竊盜之犯行，並辯稱：伊於98年8月2
    1日當庭釋放後準備走出法院大門時，有2個成年男子即丁○○、戊○○叫伊的名字並說要送伊去臺中看守所取回私人物
    品，嗣取回物品後，伊想說要請他們吃飯，但坐上車後，他
    們不是往臺中方向走，而是往烏日、彰化方向，伊覺得怪怪
    的，且他們一副要伊簽本票的樣子，於是伊找機會跳下車並
    跑走，後來他們開車追上伊，丁○○下車將伊脖子勒住，並
    要強押伊上車，剛好伊攔到計程車，伊請計程車司機載伊去
    找伊姊姊並打電話，等伊姊姊下來後打電話報警，伊於烏日
    派出所取回遺留在丁○○車上的物品後，並未提出傷害告訴
    ，惟伊也沒有竊取丁○○之國民身分證，若有拿應也是誤拿
    ，伊有回去找但都找不到，且丁○○與承辦員警林志明應是
    熟識的朋友，因林志明對丁○○稱「你不要在我的管區惹事
    情，要惹事情到別的管區」之詞云云。惟查：
(一)、證人丁○○之國民身分證件於上開時地遭竊，業據證人丁○○於警詢及偵查中證述綦詳，復有臺中縣警察局員警工
      作紀錄簿、職務報告各1份在卷可稽，堪認為真。
(二)、又證人林志明於本院審理中具結證述：當時丁○○來辦公
      室時，伊有拿取他的身分證，被告也有拿駕照給伊，伊將
      兩造證件放在伊撰寫之工作紀錄簿上寫資料，寫完後伊請
      雙方確認工作紀錄簿之內容，如沒有意見請兩造簽名，後
      來被告看完先簽名，站在伊右後方，換丁○○站在被告右
      前方，伊說處理糾紛不用太複雜，此時被告就回去的位置
      收拾東西就離開，後來伊回想伊確實沒有作還證件給丁○○之動作等語（見本院卷頁48反至49），復本院當庭勘驗
      上開於98年8月21日20時52分許在臺中縣警察局烏日分局
      烏日派出所警詢調查過程之錄影光碟內容：「20：52：17
      ～20：52：28丁○○將提包放置於桌上並自其手提包之皮
      包拿出證件，在旁的戊○○亦拿出證件，由丁○○一併交
      付與站在其左方之員警林志明登記，員警林志明以右手拿
      取證件，又以右手交付1張白色之文件（狀似名片）給丁○○，戊○○走出門口；20：57：07～20：57：19被告起
      身手拿皮夾，戊○○自門口進入，被告翻找其皮夾；20：
      57：20～20：57：25被告將皮夾放置於被告之姐旁之桌上
      ，並將其皮夾內之證件擺放在桌上翻找；20：57：26～20
      ：57：42被告將其證件放置員警林志明前方之桌面上，被
      告持續翻找其桌上文件；20：57：43～20：58：39員警林
      志明將被告放置其桌面上之證件拿至其面前做登記動作，
      被告持續翻找其桌面上之文件，丁○○、員警林志明、被
      告之姐甲○○互相交談，甲○○與丁○○仍然有爭執口角
      ，丁○○對甲○○表示說你弟弟的東西我有幫他拿回來；
      21：05：38～21：05：47員警林志明示意請丁○○過來，
      丁○○往員警林志明方向前進，被告向後退一步，並與戊○○交談，丁○○在員警林志明前之文件上簽名，丁○○
      簽名當時，被告又彎腰往員警林志明面前之文件放置之桌
      上看，在錄影光碟放慢速度後，明顯看到警員工作紀錄表
      上有2張身分證件，因為會看到2個人頭照片；21：05：48
      ～21：06：18丁○○雙手離開桌面並後退，被告即伸出右
      手將員警林志明面前的工作紀錄表上之2張身分證件取走
      ，後經過丁○○面前，抬頭看丁○○並狀似與丁○○有交
      談之情形，後往後方之茶几方向走，走至被告原放置1疊
      資料之桌邊，左手拿著證件右手摸左邊褲子口袋，後將證
      件換至右手，左手摸右邊褲子口袋，之後自右邊褲子口袋
      將皮夾取出，將證件放置於皮夾內，後將皮夾收至左邊褲
      子口袋；21：06：19～21：06：38被告將置於桌面上之1
      疊資料抱起，又將該疊資料放置於桌面，後又抱起在其手
      上，與戊○○與丁○○示意一下後，將身後椅子後推，右
      手拉甲○○並與之交談，狀似示意離開，後被告與甲○○
      往門口方向走去。21：06：38～21：08：03被告與甲○○
      往門口離開，丁○○與員警林志明交談，此時員警林志明
      面前之文件上已無任何證件之蹤影，並未見丁○○、戊○○有取走桌上任何證件之動作，員警林志明將原放置於桌
      面之文件闔上，並用1黑色表皮之資料夾壓在上面，後丁○○與戊○○亦從門口離開，員警林志明示意坐在茶几附
      近之沙發上之4人過來桌邊。21：08：10～21：09：26丁○○與戊○○自門口進入，向警員詢問身分證件在何處，
      警員稱：已經拿給你啦，丁○○手拿皮夾及提包，並翻找
      皮夾，後將皮夾及提包放置桌上，又翻找提包，狀似找尋
      物品，後員警林志明將其桌上文件翻開，警察就說：不見
      了，怎麼辦。」(見本院卷頁73至77反)，及證人丁○○於
      本院審理中具結證述：當天伊將國民身分證及駕照拿給警
      察，後來警察把駕照還給伊等語（見本院卷頁40反），應
      認證人丁○○提出國民身分證件1張及被告提出足資識別
      身分之證件1張供證人林志明登記，及證人林志明將其2張
      證件放置於其桌面文件上，嗣被告取走證人林志明面前的
      員警工作紀錄表上之2張證件，而竊得證人丁○○置於同
      處之國民身分證等事實，已堪認定，是被告辯述其未竊取
      證人丁○○之國民身分證，若有拿應也是誤拿，其有回去
      找但都找不到云云，顯係事後卸責之詞，洵非可信。
(三)、再證人丁○○於本院審理中具結證述：伊不認識烏日派出
      所員警之情（見本院卷頁39），證人戊○○於本院審理具
      結證述：烏日派出所之警察不認識伊與丁○○之情（見本
      院卷頁43），且酌以證人甲○○在本院審理時具結證稱：
      後來那2個人即丁○○、戊○○來了，態度行為很衝等語(
      見本院卷頁70反) ，益徵證人林志明於本院審理中所具結
      證述：在98年8月21日作警詢調查前，伊沒見過也不認識
      丁○○，因那時丁○○、戊○○2人說話口氣很衝，很像
      要打架的樣子，所以伊本於警察職權警告他們：「你們不
      要在我的管區惹事情，你要惹事情去別的地方」，且丁○○、證人戊○○與甲○○當時要起口角，所以伊當場嚴厲
      制止警告，伊當天並沒有出去警局與人丁○○、戊○○在
      警局外抽煙等語（見本院卷頁47反、49）係屬真實可信，
      是被告辯稱證人丁○○與承辦員警林志明是熟識的朋友云
      云，純屬被告虛構卸責之詞，殊無足取。此外，被告辯述
      其有遭證人丁○○逼迫簽本票及遭其毆打之事，應由被告
      自行依法申告處理，與本案被告有無竊取證人丁○○國民
      身分證之犯行之認定並無關涉，附此敘明。
(四)、綜據上述，被告前開辯述內容，均係事後卸責之詞，均無
      可採信，本案事證明確，被告上揭竊盜之犯行，洵堪認定
      ，應依法論科。
三、核被告丙○所為，係犯刑法第320條第1項之竊盜罪。爰審酌
    被告之素行不良，竟於警員進行調查程序時，於取回自己證
    件之同時，趁機竊取證人丁○○之國民身分證，所竊得之國
    民身份證尚未返還予證人丁○○，且犯後矢口否認犯罪，並
    飾詞卸責，態度不佳等一切情狀，量處如主文所示之刑，並
    諭知易科罰金之折算標準，以示懲儆。
據上論斷，應依刑事訴訟法第299條第1項前段，刑法第320條第1
項、第41條第1項前段，刑法施行法第1條之1第1項、第2項前段
，判決如主文。
本案經檢察官乙○○到庭執行職務。
中    華    民    國    99    年     9    月    17    日
                  刑事第八庭   法  官  楊曉惠
以上正本證明與原本無異。
如不服本判決，應於收受送達後10日內向本院提出上訴書狀（應
敘述具體理由並附繕本）。上訴書如未敘述理由，應於上訴期間
屆滿後20日內補提理由書於本院。
                                書記官  謝明倫
中    華    民    國    99    年     9    月    17    日
附錄論罪科刑法條：
刑法第320條第1項
意圖為自己或第三人不法之所有，而竊取他人之動產者，為竊盜
罪，處5年以下有期徒刑、拘役或5百元以下罰金。

司法院資訊處製作；財團法人民間司法改革基金會備份。
